【裁判字號】    98,婚,266
【裁判日期】    980915
【裁判案由】    離婚
【裁判全文】
臺灣高雄地方法院民事判決               98年度婚字第266號
原      告  甲○○
被      告  乙○○
上列當事人間請求離婚事件，本院於民國98年9 月1 日言詞辯論
終結，判決如下：
    主  文
原告之訴駁回。
訴訟費用由原告負擔。
    事 實 及 理 由
一、原告起訴主張：兩造個性不合，自民國94年5 月協議分居，
    又被告未盡同居及扶養子女義務。兩造協議分居迄今，均無
    往來，然分居期間並無發生他事，僅其無法扶養原告，且被
    告復騷擾原告，阻擋原告無法工作。為此，爰依民法第1052
    條第1 項第3 、5 款、同條第2 項之規定，提起本件訴訟。
    並聲明：(一)請准原告與被告離婚。(二)訴訟費用由被告負擔。
二、被告抗辯略以：伊並無騷擾原告，原告去做精油按摩，原告
    無證照，足見其作不三不四之工作等語置辯。並聲明：(一)原
    告之訴駁回。(二)訴訟費用由原告負擔。
三、得心證之理由：
  (一)按當事人主張有利於己之事實者，就其事實有舉證責任，民
    事訴訟法第277 條有明文規定；又民事訴訟如係由原告主張
    權利者，應先由原告負舉證之責，若原告先不能舉證，以證
    實自己主張之事實為真實，則被告就其抗辯事實即令不能舉
    證，或其所舉證據尚有疵累，亦應駁回原告之請求，最高法
    院17年上字第917 號判例意旨參照。
  (二)原告是否受被告不堪同居之虐待：
  1.按「民法第1052條第3 款所謂不堪同居之虐待，係指予以身
    體上或精神上不可忍受之痛苦，致不堪繼續同居者而言，如
    非客觀的已達於此程度，不容夫妻之一方，以主觀之見解，
    任意請求與他方離婚」，最高法院著有34年上字第3968號判
    例可稽。另大法官會議第372 號解釋亦表示：「不堪同居虐
    待，應就具體事件，衡量夫妻之一方受他方虐待所受侵害之
    嚴重性，斟酌當事人之教育程度、社會地位及其他情事，是
    否已危及婚姻關係之維繫為斷。若受他方之虐待已逾越夫妻
    通常所能忍受之程度而有侵害人格尊嚴與人身安全者，即不
    得謂非受不堪同居之虐待」。
  2.經查，原告雖主張遭受被告不堪同居虐待等情，惟原告僅空
    言指稱上情，並未具體指證有何遭受被告身體上或精神上不
    可忍受之痛苦，亦未提出任何驗傷診斷證明書為證，況縱然
    被告騷擾原告屬實，然是否已達不堪繼續同居，亦未有何具
    體指證，是尚難僅憑原告指稱，即認有不堪同居虐待之事實
    。是原告主張其受被告不堪同居之虐待，而有民法第1052條
    第1 項第3 款所定之離婚事由云云，並不足採。
  (三)原告主張被告惡意遺棄原告於繼續狀態中之部分：
  1.次按民法第1052條第5 款所謂夫妻之一方，以惡意遺棄他方
    ，在繼續狀態中者，係指夫或妻無正當理由，不盡同居或支
    付家庭生活費用之義務而言（最高法院39年台上字第415 號
    判例意旨參照）。
  2.本件原告雖主張，兩造於94年5 月間分居迄今，均無往來，
    然原告亦陳稱兩造係協議分居，是尚難以此即認任被告有何
    惡意遺棄原告之事實，參以原告復未提出其他有何惡意遺棄
    原告之積極證據，足供本院審酌，是原告上開指稱，自難為
    本院所採信。
  (四)原告主張兩造間有其他難以維持婚姻之重大事由部分：
  1.按當事人主張有利於己之事實者，就其事實有舉證之責任，
    民事訴訟法第277 條定有明文。次按夫妻有民法第1052 條
    第1 項以外之重大事由，難以維持婚姻者，夫妻之一方得請
    求離婚。此乃抽象的、概括的離婚事由，係民法親屬編於74
    年修正時，為因應實際需要，參酌各國立法例，導入破綻主
    義思想所增設。但其事由應由夫妻一方負責者，僅他方得請
    求離婚，是其所採者為消極破綻主義精神，而非積極破綻主
    義。關於是否為難以維持婚姻之重大事由，其判斷標準為婚
    姻是否已生破綻而無回復之希望。而婚姻是否已生破綻無回
    復之希望，則應依客觀的標準，即難以維持婚姻之事實，是
    否已達於倘處於同一境況，任何人均將喪失維持婚姻意欲之
    程度而定。而婚姻乃以夫妻終生為共同之家庭生活為目的，
    是對於家庭生活之美滿幸福，有妨礙之情形，即得認其與此
    之所謂難以維持婚姻之重大事由相當。再者，前揭民法第
    1052條第2 項所定難以維持婚姻之重大事由，如夫妻雙方均
    須負責時，應比較衡量雙方之有責程度，僅責任較輕之一方
    得向責任較重之他方請求離婚，如雙方之有責程度相同，則
    雙方均有權依民法第1052條第2 項規定訴請離婚（亦有最高
    法院88年台上字第1515號裁判要旨及台灣高等法院暨所屬法
    院89年11月決議均同採此見解可資參考）。
  2.經查，原告雖主張因兩造個性不合，自94年5 月協議分居，
    又被告沒有盡同居及扶養子女義務。又兩造協議分居迄今，
    均無往來，然分居期間並無發生他事，僅其無法扶養原告，
    且被告復騷擾原告，阻擋原告無法工作，惟被告於98年9 月
    1 日本院言詞辯論期日否認有何騷擾原告之情，且原告復未
    具體指證以實其說，況且兩造結褵已10年有餘，縱然兩造偶
    有衝突，亦在所難免，且夫妻間本亦應互相信賴互相關照，
    家庭得以健全完美，是本件原告既未能就有何其他重大事由
    難以維持婚姻，且可歸責於被告等情，舉證以實其說。本院
    綜合上開事證，尚難認原告所主張兩造間存有難以維持婚姻
    之重大事由存在，是原告依民法第1052條第2 項規定訴請離
    婚，於法無據，不得准許，應予駁回。
五、據上論結：原告之訴為無理由，依民事訴訟法第78條，判決
    如主文。
中    華    民    國    98    年    9     月    15    日
                    家事法庭法 官  何清富
正本係照原本作成。
如不服本判決，應於送達後20日內，向本院提出上訴狀，並表明
上訴理由。
中    華    民    國    98    年    9     月    15    日
                           書記官  葉彥伶


司法院資訊處製作；財團法人民間司法改革基金會備份。
